【裁判字號】    95,勞小上,7
【裁判日期】    950720
【裁判案由】    給付工資
【裁判全文】
臺灣板橋地方法院民事判決             95年度勞小上字第7號
上  訴  人  甲○○
被上訴人    乙○○
上列當事人間請求給付工資事件，上訴人對於中華民國95年3 月
20日本院板橋簡易庭95年度板勞小字第9 號第一審判決提起上訴
，本院判決如下：
    主  文
上訴駁回。
第二審訴訟費用新臺幣壹仟伍佰元由上訴人負擔。
    事實及理由
一、程序方面：
    按對於小額程序之第一審裁判之上訴，非以其為違法法令為
    理由，不得為之，又小額訴訟程序之上訴狀內應記載上訴理
    由，並表明：一、原判決所違背之法令及其具體內容；二、
    依訴訟資料可認為原判決有違背法令之具體事實，民事訴訟
    法第436 條之24、第436 條之25分別定有明文。本件上訴人
    提起上訴，以：原審未依民事訴訟法第436 條之23準用同法
    第429 條、第430 條、第431 條之規定，預留至少5 日之就
    審期間，將言詞辯論通知書於期日前5 日送達予上訴人，上
    訴人從未接獲被上訴人之起訴狀繕本或言詞辯論通知書，致
    無從為答辯或到庭行言詞辯論，原審未經合法通知上訴人到
    場，依職權由被上訴人一造辯論而為判決，其判決程序違背
    法令等語。核其上訴理由，既以原審未依法預留就審期間，
    未將言詞辯論通知書於就審期日前5 日送達予上訴人，即依
    職權由被上訴人一造辯論而為判決等語，堪認其對於原第一
    審小額判決違背法令之情事，已有具體之指摘，是上訴人提
    起本件上訴，應認為已具備合法要件，合先敘明。
二、被上訴人於原審起訴主張：被上訴人於民國95年1 月1 日起
    受僱於上訴人擔任駕駛司機，薪資以車次計付，由2 位駕駛
    輪流制，未料於95年1 月7 日早上輪班接車載運途中，被上
    訴人察覺車況有異，隨即以電話告知上訴人（離合器片損磨
    ），暫時無法營運，須請技工調整再決定如何處置事後營運
    ，惟經多次協調均未獲上訴人接受，並強制被上訴人召回工
    地再度載運，次日送修後全怪責於被上訴人，惟被上訴人接
    車僅數日即發生狀況，復係2 人輪流制，上訴人竟以此拒付
    薪資等語，被上訴人自得依勞動契約之法律關係，請求上訴
    人給付95年1 月1 日起至同年月7 日止之薪資並法定遲延利
    息（被上訴人於原審聲明：上訴人應給付新臺幣（下同）10
    ,680 元 及自起訴狀繕本送達翌日起至清償日止，按年息5%
    計算之利息。原審判決命上訴人如數給付上訴人，並依職權
    宣告假執行。上訴人不服提起上訴。）。
三、上訴人則以：伊於原審從未接獲起訴狀繕本或言詞辯論通知
    書，致無從為答辯之提出或到庭行言詞辯論原審未經合法通
    知上訴人到場，依職權由被上訴人一造辯論而為判決，判決
    程序違背法令，又被上訴人係受僱於盈順交通有限公司（下
    稱盈順公司），擔任拖車駕駛，惟因其人為疏忽操作車輛不
    當，造成機械損害，經送廠修理支出修護費用5 萬餘元，依
    被上訴人任職同意書之約定，修護費用應由被上訴人負責賠
    償，且無故離職者，其薪水全數為盈順公司所有，被上訴人
    自不得請領薪水，即令得請求薪資，上訴人亦得從賠償金額
    中主張抵銷，況被上訴人係受僱於盈順公司，上訴人僅係盈
    順公司之法定代理人，並非僱用人，被上訴人不得向上訴人
    個人請求給付薪資等語，資為抗辯。
四、原審並無未酌留就審期間而逕一造辯論判決之違背法令情事
    ：
  (一)按關於請求給付金錢或其他代替物或有價證券之訴訟，其標
    的金額或價額在10萬元以下者，適用小額程序，民事訴訟法
    第436 條之8 第1 項定有明文。又按第436 條之8 所定之事
    件，依法應行調解程序者，如當事人一造於調解期日5 日前
    ，經合法通知無正當理由而不於調解期日到場，法院得依到
    場當事人之聲請，命即為訴訟之辯論，並得依職權由其一造
    辯論而為判決，同法第436條之12第1項亦有明文。
  (二)本件被上訴人請求給付薪資事件，被上訴人請求給付之標的
    金額為10,680元，未逾10萬元，依民事訴訟法第436 條之8
    第1 項之規定，應適用小額程序。又原審將本件起訴狀繕本
    及調解通知書向上訴人送達，於95年2 月14日寄存送達於臺
    北縣土城市○○街42巷9 號3 樓之住所，有送達證書1 件在
    卷可憑（見原審卷第17頁），是依民事訴訟法第138 條第2
    項之規定，自95年2 月15日凌晨0 時起算10日，至95年2 月
    24日午後12時即屆滿10日而發生送達之效力（最高法院94年
    7 月5 日94年度第1 次庭長、法官會議決議一意旨參照），
    是自95年2 月25日凌晨0 時起算，至95年3 月1 日午後12時
    止即已屆滿5 日，故原審於95年3 月6 日行調解期日，自符
    民事訴訟法第436 條之12第1 項規定於調解期日前5 日合法
    通知上訴人，乃上訴人經合法通知，無正當理由未於調解期
    日到場，被上訴人請求即為訴中辯論，此觀原審調解筆錄之
    記載亦明（見調解卷第19頁），並依被上訴人之聲請准一造
    辯論判決，無法自無不合。上訴人抗辯其未經合法通知，原
    審未酌留就審期間即行依職權一造辯論判決云云，尚屬無據
    。
五、上訴人不得於小額程序之第二審程序中為抵銷抗辯，亦不得
    提出其非僱用人之抗辯：
  (一)按當事人於小額程序之第二審程序不得提出新攻擊或防禦方
    法，但因原法院違背法令致未能提出者，不在此限，民事訴
    訟法第436 條之28亦有明文。
  (二)上訴人上訴意旨固以被上訴人受盈順公司僱用駕駛拖車，惟
    因被上訴人操作不當致發生車損5 萬餘元，依其出具之任職
    同意書所載，應由被上訴人負擔該車損5 萬餘元，上訴人自
    得主張抵銷，又被上訴人係受僱於盈順公司，上訴人僅係盈
    順公司之法定代理人，並非僱用人，被上訴人不得向上訴人
    請求給付薪資等語，惟查上訴人提出之抵銷及非僱用人之抗
    辯，均屬在第一審未提出之新攻擊或防禦方法，且非因原法
    院違背法令致未能提出之攻擊防禦方法，依民事訴訟法第43
    6 條之28之規定，不得於小額程序中之第二審程序提出，本
    院亦不得審酌。
六、綜上所述，原審並無上訴人所指未依法酌留就審期間之違法
    ，且上訴人於小額程序之第二審程序中亦不得提出新攻擊防
    禦方法。從而，被上訴人依勞動契約之法律關係，請求上訴
    人給付薪資10,680元，及自起訴狀繕本送達翌日即95年2 月
    25日起至清償日止，按年息5%計算之法定遲延利息，為有理
    由，應予准許。原審基此為上訴人敗訴之判決，於法洵無違
    誤。上訴意旨指摘原判決不當，求予廢棄改判，為無理由，
    且依上訴意旨已足認上訴為無理由，爰不經言詞辯論，逕予
    駁回其上訴。
七、本件第二審訴訟費用應依民事訴訟法第436 條之19條第1項
    確定其數額為新臺幣1,500 元，應由上訴人負擔。
八、依民事訴訟法第436 條之32第1 項、第2 項、第436 條之29
    條第2 款、第449 條第1 項、第95條、第78條、第436 條之
    19 第1項，判決如主文。
中    華    民    國    95    年    7     月    20    日
                  民事第一庭    審判長法  官  李世貴
                                      法  官  黃信滿
                                      法  官  周舒雁
以上正本係照原本作成
中    華    民    國    95    年    7     月    20    日
                                  書記官  張坤校


司法院資訊處製作；財團法人民間司法改革基金會備份。
